臺灣高等法院臺南分院刑事判決　　　　　　　　 九十三年度軍上字第六號　　Ｃ
　　　上　訴　人
　　　即　被　告　甲　○　○
右上訴人因竊盜案件，不服國防部高等軍事法院高雄分院九十三年高判字第二九號中
華民國九十三年二月二十五日第二審判決（起訴案號：國防部南部地方軍事法院九十
二年平訴（二）字第五二九號、國防部南部地方軍事法院九十二年和判字第五七四號
），提起上訴，本院判決如左：
      主      文
上訴駁回。
      理      由
一、按軍事審判法第一百八十一條第五項規定，被告不服高等軍事法院宣告有期徒刑
    之上訴者，得以判決違背法令為由，向高等法院提起上訴。是不服高等軍事法院
    所為宣告有期徒刑之判決而向高等法院提出上訴者，非以原判決違背法令為理由
    者不得為之，所謂違背法令，包括軍事審判法第一百九十六條所定判決不適用法
    則或適用不當，及同法第一百九十七條所定各款為當然違背法令之情形，又所謂
    判決不適用法則，係指應適用法則而不適用，所謂適用不當，則指對於不應適用
    之法則適用之，或對於應適用之法則未正當適用之情形，若係本即不應適用之法
    則未予適用，自無不適用法則或適用法則不當之情形甚明。
二、上訴人即被告甲○○上訴意旨略以：
（一）原審以刑事訴訟法為採行改良當事人進行主義，輔以緩起訴、簡易判決、簡式
      審判程序等配套程序，全面修正該法關於通常程序之證據能力、調查證據及審
      判程序等相關關定，並於九十二年九月一日起實施新制，惟就此修正後之審判
      程序，尚與軍事審判法第一百五十一條第一項規定「行合議審判之案件，為準
      備審判起見，得就軍事審判官一員為受命審判官，於審判期日前訊問被告及蒐
      集或調查證據。」第一百五十八條規定：「軍事檢察官陳述起訴要旨後，審判
      長應就被訴事實訊問被告。」第一百五十九條規定：「訊問被告後，審判長應
      調查證據。」第一百十八條第一項規定：「卷宗內之筆錄及其他文書可為證據
      者，應向被告宣讀或告以要旨，被告請求閱覽者，不得拒絕。」等，以職權進
      行主義為主之審判期日前之程序，審判期日進行之次序及調查文書證據提示之
      對象均等有所不同，鑑於上開二法在訴訟程序運用上顯有扞挌，故軍事審判法
      第一百七十九條雖有規定：「刑事訴訟法關於審判之規定，與本章不相抵觸者
      ，準用之。」惟刑事訴訟法新修正之交互詰問規定，已非中央法規標準法第十
      七條單純將之視為法規之修正加以準用而不生窒礙之情形，是在軍事審判法尚
      未配合修正前，本案自無從準用刑事訴訟法相關規定，於審判期日前行準備程
      序及對案內證人實施交互詰問，固非無見。
（二）惟按「刑事訴訟法關於審判之規定，與本章不相抵觸者，準用之。」「法規對
      某依是項規定適用或準用其他法規之規定者，其他法規修正後，適用或準用修
      正後之法規。」分別為軍事審判法第一百七十九條、中央法規標準法第十七條
      所明定。查刑事訴訟法既於民國（下同）九十二年九月一日起實施關於緩起訴
      、簡易判決、簡式審判程序及調查證據、交互詰問之程序，依上開條文之規定
      ，軍事審判程序自應踐行刑事訴訟程序，實施證人交互詰問及於審判期日前行
      準備程序，並不得以軍事法院本身之見解而將上開高階法律排除適用或準用。
      原審判決未踐行於審判期日前行準備程序及對案內證人實施交互詰問之程序，
      即屬刑事訴訟法第三百七十七條規定之判決違背法令，被告自得上訴第三審，
      合先敘明。
（三）又本件被告因家中環境困頓，義務役軍人每月收入僅幾千元，又因助學貸款之
      壓力下，一時失慮而犯錯。且被告為初犯，犯罪所生之損害僅新台幣（下同）
      一千元，犯後亦坦承犯行且與被害人達成和解，獲得宥恕。按刑法第五十七條
      、第五十九條之規定得酌量減輕其刑，原審處以五月之刑，稍嫌過重。且被告
      前未有前科紀錄，符合刑法第七十四條宣告緩刑之要件，參以司法院加強緩刑
      及易科罰金制度實施要點第二條、第三條之規定，宜以宣告緩刑為原則。原審
      以按事實審之軍事法院於量刑之輕重，本有衡酌之權，苟未逾法定刑度，即非
      當事人所能強求固非無見，惟原審未准予被告緩刑宣告無非以被告常有違犯營
      規情事，惟如何違背營規？營內表現如何不好？原審均未具體備及判決書，雖
      有證人之證詞，亦未經被告詰問，則證人之證詞是否真實？是否得列為證據？
      不無爭議，原審亦有刑事訴訟法第三百七十九條第十四款判決不載理由之違背
      法令。綜上，爰依法提起本件上訴云云。
三、本件原判決維持第一審判決，係以被告甲○○係前開單位上兵（九十一年一月十
    六日入伍，九十二年十月十八日退伍，義務役），於九十二年七月二十六日十三
    時許，意圖為自己不法之所有，在該營區士兵寢室睡午覺之際，乘機竊取被害人
    陳建廷所有之皮夾（內有一千元）乙只，嗣後被害人發覺皮夾失竊，即向該管輔
    導長反應，迄同日十四時許，單位實施內部管理營規檢查時於被告內務櫃與牆壁
    間查獲該皮夾，認被告涉有重嫌經輔導長約談後始坦承犯行之事實，業據被告自
    白不諱，核與陸軍步兵地一０八旅司令部九十二年八月十九日國旭字第四九二八
    號函所附約談紀錄載述情節相符，並經傳訊被害人陳建廷到庭對其財物遭竊之經
    過指述綦詳，復有證人即該管輔導長施安德中尉，排長張琮堯中尉、陳世仁中尉
    等人到庭，就如何查獲被告竊取皮夾之經過均結證屬實，因而認定被告犯罪事證
    已臻明確，構成陸海空軍刑法第七十六條第一項第八款、刑法第三百二十條第一
    項之竊盜罪。又國防部南部地方軍事法院以被告犯後坦承犯行，危害尚屬輕微，
    但營表現欠佳等一切情狀，於法定刑度內判處有期徒刑五月，並諭知易科罰金之
    折算標準，尚無不合。被告上訴意旨指稱第一審判決量刑過重云云，原審以第一
    審判決於竊盜罪之法定刑度內對被告量處有期徒刑五月，尚無不當，且被告此次
    犯罪係因無力償還信用卡債而行竊，於其所謂家累無關，自難認有何堪資憫恕之
    處，而駁回被告第一審上訴，本院經核並無不合。又上訴意旨指稱本件應適用修
    正後刑事訴訟法關於審判期日前行準備程序及交互詰問程序云云，惟按軍事審判
    系統以現役軍人犯陸海空軍刑法或其特別法之罪為處罰對象，與刑事審判系統以
    非現役軍人犯普通刑法或特別刑法為處罰對象有別，關於其審判程序之進行，有
    獨立於刑事訴訟法之外，另行訂立之軍事審判法以資適用，除有特別規定應適用
    或準用刑事訴訟法關於程序進行之規定外，尚不得任意捨軍事審判法之規定而逕
    予適用刑事訴訟法，又軍事審判法第一百七十九條既規定：「刑事訴訟法關於審
    判之規定，與本章不相抵觸者，準用之」，則刑事訴訟法就程序進行之相關規定
    與軍事審判法有所抵觸者，自不得予以適用。按九十二年二月七日修正之刑事訴
    訟法雖增設緩起訴、簡式審判程序、交互詰問制度等規定，惟此乃因應刑事訴訟
    制度採修正之當事人進行主義所為之相關立法，然軍事審判法採職權主義，上開
    制度之規定，與軍事審判之本質有所抵觸，自無從適用，故新修正刑事訴訟法上
    開本於當事人進行主義所為之立法規定，於軍事審判之本質有所抵觸，尚無可資
    適用之餘地。被告上訴意旨指摘原審未踐行審判期日前行準備程序及對案內證人
    為交互詰問，而有違背法令之不當，亦難認為有理由。從而，核原判決對於被告
    有關犯罪之證據，已盡其調查能事，而其論處罪刑，復已詳述其所憑之證據及認
    定之理由，並對被告所辯如何不足採，已詳予指駁，所為論述亦與卷證資料悉相
    符合，其證據之取捨及證據證明力判斷職權之行使，以及量定刑度、是否減輕其
    刑之理由說明、法則適用，從形式上觀察，亦均無違反經驗法則與實定法則。本
    件上訴為無理由，應予駁回。
據上論斷：應依軍事審判法第一百九十八條第一項、第二百零六條第一項，判決如主
文。
中    華    民    國      九十三      年      五      月      十三      日
                                  臺灣高等法院臺南分院刑事第四庭
                                      審判長法官  鄭    文    肅
                                            法官  陳    珍    如
                                            法官  王    浦    傑
右正本證明與原本無異。
不得上訴。
                                      法院書記官  蔡    振  豐
中    華    民    國      九十三      年      五      月     二十       日
